【裁判字號】    95,簡上,117
【裁判日期】    950728
【裁判案由】    恐嚇
【裁判全文】
臺灣臺北地方法院刑事判決             95年度簡上字第117號
上  訴  人
即  被  告  甲○○
上列上訴人即被告因恐嚇案件，不服本院中華民國95年4月25日
95度簡字第1226號第一審簡易判決（聲請簡易判決處刑案號：臺
灣臺北地方法院檢察署95年度偵字第3773號），提起上訴，本院
管轄第二審之合議庭審理，判決如下︰
    主  文
上訴駁回。
    事  實
一、甲○○前因竊盜、偽造文書及違反毒品危害防制條例案件，
    經臺灣板橋地方法院分別判處有期徒刑七月、四月、四月及
    五月確定，並經該院於民國91年6月6日以91年度聲字第1144
    號裁定定其應執行刑為有期徒刑一年五月，甫於92年5月13
    日執行完畢。詎仍不知悔改，於95年1月28日晚間10時許，
    在台北市○○區○○街21號1樓之「統一便利商店」內，因
    抽煙遭店長乙○○勸阻而心生不快，竟基於恐嚇危害安全之
    概括犯意，先於同日晚間10時30分許，由住處折返店內，向
    乙○○恫稱其為有兄弟背景之人，揚言要乙○○「小心一點
    」，其後更於同年2月6日凌晨0時26分許，持所有不具殺傷
    力之玩具手槍一枝，至該店內示威，因乙○○不在店內，乃
    轉而要求員工羅俊偉向乙○○轉達：「伊要對乙○○開槍、
    叫乙○○小心點」、「如果在街上遇到乙○○，伊就要對其
    開槍」云云，而以加害生命之事恐嚇他人。乙○○經羅俊偉
    轉知後，因而心生畏懼，唯恐遭遇不測而報警處理。嗣於同
    年2月8日下午3時許，為警持本院核發之搜索票至甲○○位
    在台北市○○區○○街16號9樓之9室住處搜索，當場扣得上
    開用以恐嚇乙○○之玩具手槍一枝及當時所穿之背心及帽子
    各一件，而查悉上情。
二、案經臺北市政府警察局中山分局報請臺灣臺北地方法院檢察
    署檢察官偵查聲請簡易判決處刑。
    理  由
甲、程序方面：
    被告即上訴人甲○○對於公訴人所提出，及以下本院作為判
    斷依據之各項證據資料，均不爭執其證據能力（見本院95年
    6 月21日準備程序筆錄第2頁），本院審酌該等言詞供述及
    書面作成時之情況，並無不宜作為證據之情事，依刑事訴訟
    法第159條之5或第155條第2項等規定，得作為證據。
乙、實體方面：
一、訊據被告於本院準備程序時，表達本院原審判決所認定之事
    實正確之旨，其上訴理由為量刑過重云云（見本院95年6月
    21 日準備程序筆錄第2頁）。經查：
(一)、上揭事實，業據證人即被害人乙○○於警詢時證稱：「當時
    （28）日他至店內，他告訴我說我是否要在這裡（農安街21
    號7-11）內做生意，他接著告訴我說他是有兄弟背景之人，
    並且要我小心一點。（問：據你所提供給本所當日的影帶內
    顯出，當時甲○○有手持一把類似黑色槍枝之物在店內揮舞
    ，且嘴中念念有詞，你是否能夠敘明當時的狀況？）因我當
    時不在場，事後是由我夜班同事羅俊偉轉訴說，他於我們店
    向店員指名找我，店員羅俊偉告訴他我不在，接著他就在店
    內放話說，如果在街上讓他遇到我，他就要對我開槍」等語
    在卷（見偵查卷第12頁），核與被告於警詢及偵查中坦承：
    「我於1月28日22時許，在台北市○○區○○街21號（統一
    超商），我原先是去購買東西吃，當時我在抽煙，店員跟我
    說抽煙請我到外面抽，我請他先幫我結帳我再到外面抽，可
    是店員堅持要我到外面抽，所以我心理很不高興。我回家後
    ‧‧‧越想越生氣我就再到現場‧‧‧。然後我於2月5日（
    應係2月6日）凌晨0時許，‧‧‧想起這件事，心有不甘，
    就拿空氣槍到他店裡放話，要對他開槍」及「因我前幾天跟
    被害人吵架，所以拿玩具槍到乙○○的店裡。（問：《提示
    乙○○警詢筆錄》有何意見？）我對佘（秉衡）所說的沒有
    意見。（問：本案涉犯恐嚇罪，是否認罪？）認罪」等語之
    情節大致相符（見偵查卷第8、9、37頁），且經被告於本院
    行準備程序時自承原審所認定之上開事實無誤，並有本院搜
    索票、搜索扣押筆錄及扣案玩具手槍一枝可稽（見偵查卷第
    20、21、23、25、31頁）。
(二)、被告於上開時地，自稱係幫派份子，並揚言不利於被害人，
    甚且於深夜手持他人無法辨別真假之玩具手槍揚言對被害人
    開槍，顯足使被害人因此心生畏懼。被告之自白，確與事
    實相符，而堪採信，本件事證明確，被告犯行堪以認定，應
    予依法論科。
二、被告行為後，經總統於95年6月14日公布之增訂刑法施行法
    第1條之1規定：「中華民國94年1月7日刑法修正施行後，刑
    法分則編所定罰金之貨幣單位為新台幣。94年1月7日刑法修
    法時，刑法分則編未修正之條文定有罰金者，自94年1月7日
    刑法修正施行後，就其所定數額提高為30倍。但72年6月26
    日至94年1月7日新增或修正之條文，就其所定數額提高為三
    倍。」並自95年7月1日施行。查刑法第305條之恐嚇危害安
    全罪，有關罰金刑部分，於72年6月26日至94年1月7日間，
    非新增或修正之條文，則依刑法施行法第1條之1第2項前段
    之規定，應提高為30倍，即新台幣9千元以下。而依修正前
    罰金罰鍰提高標準條例第1條之規定，依法律應處罰金罰鍰
    者，就其原定數額提高為2倍至10倍。但法律已依一定比率
    規定罰金或罰鍰之數額或倍數者，依其規定。而依行政院會
    銜司法院於72年7月27日發布，同年8月12日施行，有關刑法
    定有罰金各條，提高為10倍，換算結果同為罰金新台幣9千
    元以下，修正前後罰金之最高額並無不同。然刑法第33條關
    於罰金數額之規定，由銀元1元以上，修正為新台幣1千元以
    上。法律修增定之結果，刑法第305條之恐嚇危害安全罪，
    罰金刑由「銀元3百元以下罰金（銀元1元即新台幣3元以上
    ）」，提高為「新台幣9千元以下罰金（新台幣1千元以上）
    」。新舊法比較結果，以舊法有利於行為人，依修正後刑法
    第2條第1項前段之規定，應適用行為時之法律。
三、核被告所為，係犯刑法第305條之恐嚇危害安全罪。被告先
    後二次恐嚇犯行，時間緊接，手段及目的同一，觸犯構成要
    件相同之罪名，顯係基於概括犯意反覆為之。被告行為後，
    刑法第56條連續犯之規定，業於94年1月7日修正刪除，並於
    95年7月1日施行，此刪除屬於犯罪競合之變更，使得原應以
    由連續犯之裁判上一罪論處之犯罪競合，改依數罪併合處罰
    ，顯已影響論罪科刑之法律效果，自屬法律變更，依修正後
    刑法第2條第1項之規定，比較新、舊法結果，應適用較有利
    於被告之行為時法即修正前刑法第56條規定論以連續犯（最
    高法院95年第8次刑事庭會議決議參照），並加重其刑。被
    告前因竊盜、偽造文書及違反毒品危害防制條例案件，經臺
    灣板橋地方法院分別判處有期徒刑七月、四月、四月及五月
    確定，並經該院於民國91年6月6日以91年度聲字第1144號裁
    定定其應執行刑為有期徒刑一年五月，甫於92年5月13日執
    行完畢，有臺灣高等法院被告前案紀錄表在卷可稽，被告於
    五年內再故意犯本件有期徒刑以上之罪，不論依修正前之刑
    法第47條或修正後之刑法第47條第1項之規定，均構成累犯
    ，對被告並無有利或不利之情形，自不生新舊法比較問題，
    應逕依修正前刑法第47條規定論以累犯，加重其刑，並依法
    遞加之。被告行為時之刑法第41條第1項前段規定：「犯最
    重本刑為5年以下有期徒刑以下之刑之罪，而受6個月以下有
    期徒刑或拘役之宣告，因身體、教育、職業、家庭之關係或
    其他正當事由，執行顯有困難者，得以1元以上3元以下折算
    1日，易科罰金。」且修正前罰金罰鍰提高標準條例第2條前
    段（現已刪除）規定，就其原定數額提高為100倍折算1日，
    則依本件被告行為時之易科罰金折算標準，應以銀元300元
    以下折算1日，依現行法規所定貨幣單位折算新台幣條例第2
    條規定折算為新台幣後，應以新台幣900元以下折算1日。惟
    94年1月7日修正公布，95年7月1日施行之刑法第41條第1項
    前段規定：「犯最重本刑為5年以下有期徒刑以下之刑之罪
    ，而受6個月以下有期徒刑或拘役之宣告者，得以新台幣1千
    元、2千元或3千元折算1日，易科罰金。」比較修正前後之
    易科罰金折算標準，以修正前規定較有利於被告，依刑法第
    2條第1項前段之規定，應適用修正前刑法第41條第1項前段
    及修正前罰金罰鍰提高標準條例第2條之規定，諭知易科罰
    金折算標準。此外，沒收係屬從刑，應附屬於主刑而適用法
    律，尚無新舊法比較之餘地。
四、維持原判決及駁回上訴之理由：
    原審認被告罪證明確，適用刑法第56條、第305條、第47條
    、第41條第1項前段、第38條第1項第2款、罰金罰鍰提高標
    準條例第1條前段、第2條之規定，並審酌被告持玩具手槍恐
    嚇被害人，致被害人心生畏懼，對被害人精神所造成之危害
    實屬嚴重及其犯後態度等一切情狀，量處被告有期徒刑六月
    ，復以扣案之玩具手槍一枝，係被告所有供本件犯罪所用之
    物，依修正前刑法第38條第1項第2款之規定諭知沒收，經核
    認事用法，並無違誤，量刑亦屬妥當。又行為後，法律有變
    更者，依修正前刑法第2條第1項之規定，以適用裁判時法為
    原則，如行為時法有利於行為人，則例外適用行為時法; 依
    修正後刑法第2條第1項規定，以適用行為時法為原則，惟如
    裁判時法有利於行為人，則例外的適用裁判時法。以往實務
    見解，認原判決未及比較適用新舊法時，上訴後，雖比較結
    果以舊法有利於行為人，而原判決別無其他撤銷事由，仍應
    由本院以此為由撤銷改判。惟修正後之規定係以適用行為時
    法為原則，因此原判決雖未及比較適用，然上訴本院後，經
    比較新舊法，行為後之法律並非較有利於行為人，仍應適用
    行為時法即修正前刑法第56條、第47條、第38條第1項第2款
    、罰金罰鍰提高標準條例第1條前段、第2條，則原判決適用
    行為時法即無不當，自不構成撤銷之事由。被告上訴意旨指
    摘原判決量刑不當，為無理由，應予駁回。
五、一造辯論判決：
    被告本院經合法傳喚，無正當之理由不到庭，爰不待其陳述
    ，逕行判決。
據上論斷，應依刑事訴訟法第455條之1第1項、第3項、第368條
、第371條，判決如主文。
本案經檢察官詹喬偉到庭執行職務
中    華    民    國    95    年    7    月    28    日
                  刑事第一庭  審判長法  官  陳興邦
                                    法  官  劉素如
                                    法  官  吳秋宏
以上正本證明與原本無異。
本件不得上訴。
                                    書記官  高菁菁
中    華    民    國    95    年    7    月    28    日
附錄本案論罪科刑法條全文：
中華民國刑法第305條
（恐嚇危害安全罪）
以加害生命、身體、自由、名譽、財產之事，恐嚇他人致生危害
於安全者，處2年以下有期徒刑、拘役或3百元以下罰金。


司法院資訊處製作；財團法人民間司法改革基金會備份。
